臺灣嘉義地方法院交通事件裁定　　　　　　　　　　九十三年度交聲字第一四八號
　　原處分機關　交通部公路總局嘉義區監理所
　　異　議　人　丙○○
　　即受處分人
右列異議人因違反道路交通管理處罰條例案件，對於交通部公路局嘉義區監理所九十
三年七月十四日嘉監裁字第70-Z00000000號所為之處分聲明異議，本院裁定如左：
    主  文
原處分撤銷。
丙○○不罰。
    理  由
一、異議意旨略以：內政部警政署國道公路警察局於民國九十三年五月九日，舉發異
    議人丙○○於同日下午六時五十分許，駕駛車號九Ｌ─○六二七號自用小客車，
    非故障車任意停放在國道一號高速公路北上五十五公里中壢服務區匝道處，且駕
    駛人離座，復未隨身攜帶駕駛執照之違規行為，經交通部公路總局嘉義區○○○
    ○○道路交通管理處罰條例第三十三條第一項、第二十五條第三款等規定，處異
    議人罰鍰新臺幣三千三百元，並依同條例第六十三條第一項規定，記違規點數一
    點。然事發當天之駕駛人為伊妻，伊並非駕駛人，本件舉發及裁罰之對象根本錯
    誤，請求撤銷原處分等情（按：因異議人是否為該車輛之駕駛人，允為前提事項
    ，是異議意旨另抗辯前揭情事並未違規一節，無審究之必要，從略）。
二、依《違反道路交通管理事件統一裁罰基準及處理細則》第二十六條中段規定：「
    舉發汽車違反道路交通管理事件，以駕駛人為處罰對象者，移送其駕籍地處罰機
    關處理」。又依《道路交通案件處理辦法》第十三條規定：「聲明異議，應以司
    法狀紙，敘述異議之理由，提出於原處分機關為之。處分機關應於接受異議書狀
    後五日內，將該案卷宗及有關證物，送交該管地方法院或其分院交通法庭」。查
    本件道路交通違規事件，異議人為形式上顯示於國道公路警察局公警局交字第
    Z00000000號舉發違反道路交通管理事件通知單（下稱舉發通知單）之駕駛人，
    而異議人駕籍地管轄所站為嘉義區監理所，有公路監理資料查詢單一紙附卷可稽
    ，經臺北市交通事件裁決所以北市裁四字第09335310600號函移送嘉義區監理所
    裁處，嘉義區監理所以異議人為裁罰之對象，程序上核無違誤。又異議人遭嘉義
    區監理所裁罰後不服，以司法狀紙敘述異議之理由提出於該所，經該所送交本院
    交通法庭，本院有管轄權，合先敘明。
三、按「汽車行駛於高速公路或設站管制之道路，而不遵管制之規定者，處汽車駕駛
    人新臺幣三千元以上六千元以下罰鍰。」、「汽車駕駛人駕駛車輛未隨身攜帶駕
    駛執照者，處新臺幣三百元以上六百元以下罰鍰，並責令補辦登記、補照、換照
    或禁止駕駛。」，道路交通管理處罰條例第三十三條第一項及第二十五條第三款
    分別定有明文，故違反上開禁制規定者，其行政罰之對象為汽車駕駛人無疑。從
    而，異議人是否為原處分所指違規之汽車駕駛人，厥為本件處分適法與否之關鍵
    ，乃本院應予調查審究之事項。茲調查析論如下：
 (一) 關於本件交通違規實際駕駛人為何之疑點？經傳訊證人即舉發本件交通違規之國
    道公路警察局第一警察隊泰山分隊警員甲○○結證稱：「（車子是何人停在那裡
    的？）不清楚，我們到的時候，車輛已經停在那裡了，前座都是空的，只有小孩
    子在那邊，當父親回來的時候，就直接坐在駕駛座上面。但依常理來說車輛如果
    是那個人開的話，依習慣會自然而然坐到駕駛座的位置。而該父親回來的時候，
    就直接坐在駕駛座上面。」等語（見本院卷第十八頁訊問筆錄），足見本件執行
    舉發之員警並無法確認異議人即為違規車輛之駕駛人，其以異議人為舉發對象，
    乃出於主觀之臆測，是否與事實相符，已非無疑。
 (二) 異議人初於事發當時，即以該車輛乃伊妻乙○○所駕駛停置在現場，伊並非車輛
    駕駛人置辯，稍後異議人之妻乙○○到場與員警爭執時，言談中亦肯認其為車輛
    駕駛人，經本院勘驗舉發機關所提舉發本件交通違規經過之錄音帶無誤，節錄其
    內容略為──
    警員  ：你（指異議人）開的還是你太太開的？
    異議人：我太太開的。
    警員  ：剛剛都是你太太開，你都沒開到是不是？
    異議人：對.....不是，我開一段。
    異議人：剛剛是她（指異議人妻乙○○）開，不是我開。
    …
    …
    乙○○：因為我已經過頭，我不能倒退啊，... （模糊）.. 我沒有開燈，我沒
            有看清楚。
    乙○○：我本來就是要進服務區，但是我不小心錯過了，錯過了也不好退，真的
            。
    乙○○：對，我本來就是要彎過去，我開到前面的時候，我才發現糟糕錯過了。
    乙○○：是我開的啦。我已經開過頭了，我倒退的話又... （模糊）.. 我已經
 憋尿憋得很久... （模糊）.. 又我們走了很長一段路... （模糊）我
            真的不是故意要停在這裡的...（模糊）。
    …
    …
    警員  ：我下車起碼二分鐘，我還問小孩子是爸爸開還是媽媽開，小孩子跟我講
            「媽媽」開，我以為爸爸沒來，結果你（指異議人）跑來，我還疑惑怎
            麼會是先生，我還質疑車子是你的嗎？我以為是別人來冒充家長.....
            。（以上對話始末，均詳見本院卷第三一頁至第四四頁勘驗筆錄）
 (三) 綜據上述，本件違規車輛之駕駛人應為異議人之妻乙○○，殆無疑義。異議人辯
    稱：伊並非本件違規車輛之駕駛人等語，顯非虛妄，洵可採認。
四、按交通法庭認為聲明異議有理由或聲明異議雖無理由而原處分不當或違法者，應
    以裁定將原處分經聲明異議部分撤銷，並自為裁定，道路交通案件處理辦法第二
    十條前段定有明文。本件交通違規事件，嘉義區監理所認定異議人為違規車輛之
    駕駛人，因而對之加以裁罰，揆諸前揭事證，容有違誤。異議人聲明異議，請求
    撤銷本件裁決處分，為有理由，自應撤銷原處分，並諭知異議人不罰。
五、至於乙○○違規與否暨其行政罰責部分，應由權責機關（按依公路監理資料查詢
    資料顯示，乙○○之駕籍管轄所站為臺北市監理處）另為適法之處理，附此敘明
    。
據上論斷，應依道路交通管理處罰條例第八十七條第二項，道路交通案件處理辦法第
二十條前段，裁定如主文。
中      華      民      國      九十三    年     十     月    二十九    日
                              臺灣嘉義地方法院交通法庭
                                    法  官  蔡  憲  德
右正本證明與原本無異。
如不服本裁定，應於裁定送達後五日內向本院提出抗告狀（應附繕本）。
中      華      民      國      九十三    年     十     月    二十九    日
                                    書記官  林  秀  敏
